臺灣宜蘭地方法院民事判決　九十年度訴字第九○號
　　原　　　告　乙○○
　　被　　　告　丙○○
　　被　　　告　甲○○
右當事人間請求清償借款事件，本院判決如左：
    主      文
被告應連帶給付原告美金陸萬伍仟元及自民國九十年二月八日起至清償日止按年息百
分之五計算之利息。
訴訟費用由被告連帶負擔。
本判決於原告以新台幣柒拾壹萬肆仟元為被告供擔保後，得假執行。但被告丙○○如
於假執行程序實施前，以新台幣貳佰壹拾肆萬壹仟陸佰貳拾元為原告預供擔保，得免
為假執行。
    事      實
甲、原告方面：
一、聲明：
（一）先位請求：除假執行供擔保之金額外，如主文所示。
（二）備位請求：被告應連帶給付原告港幣七十七萬元及自九十年二月八日起至清償
      日止按年息百分之五計算之利息。並願供擔保請准宣告假執行。
二、陳述：
（一）大陸寧波奇鋒企業有限公司（下稱奇鋒公司）在被告丙○○、甲○○二人積極
      介紹下，與香港星緯有限公司（下稱星緯公司）於民國八十九年八月十一日簽
　　　訂借貸合約。惟香港星緯公司已無法依約提出貸款能力之證明文件，依約應返
　　　還奇鋒公司先前墊付之美金十萬元銀行認證費用，詎僅返還美金三萬五千元。
　　　被告依前開合約之約定，為美金十萬元返還義務之連帶保證人，而奇鋒公司已
　　　將前開借貸契約所生一切權利讓與原告行使，原告亦已通知被告，爰依兩造借
　　　貸合約之約定，請求被告連帶返還美金六萬五千元，及自九十年二月八日起至
　　　清償日止按年息百分之五計算之利息。
（二）本件借貸合約依形式上觀之，似與一般借貸契約無異。然實質上，該合約之貸
      款並非用於企業投資上，被告二人是以投資所謂國際滾動基金可獲取高額利益
      為由，鼓吹原告貸款，此乃貸款金額高達二百五十萬元美金之故。被告二人向
      原告積極促成系爭貸款合約，是因兩人可因此獲得高達新台幣三百一十一萬五
      千元之佣金，而訴外人陳進興則可藉年利率百分之六之低利，誘惑企業主上鉤
      後，以需事先墊付約美金十萬元之銀行認證費為由，要企業主拿出銀行認證費
      ，再以貸款無法下來為藉口，拖延了事，私吞所謂銀行認證費。其所為與詐欺
      無異，因此上當之台商不計其數。調查局現正著手調查陳進興之重大經濟犯行
      ，由於原告對於所謂國際滾動基金不甚暸解，因被告二人信誓旦旦絕無問題，
      被告二人又願意擔任連帶保證人，原告才肯先行墊付十萬元美金之所謂銀行認
      證費。否則，原告與陳進興又不熟識，豈有在無任何擔保下，率然交付十萬元
      美金（相當於三百一十多萬元台幣）與陳進興之理。而被告二人與陳進興甚為
      熟捻，陳進興又是透過被告二人轉取暴利，其所為證詞當然不免袒護被告二人
      。
（三）依系爭借貸合約第十條規定，本件被告二人確實應負連帶保證人責任。
  １、依據系爭借貸合約第十條明載：「第三人丙○○、甲○○願擔任前條甲方（即
      星緯公司）應負十萬元美金返還債務之連帶保證人」等語甚明。
  ２、證人林重宏律師到庭對系爭借貸合約第十條之意思證述甚明。證人林重宏身為
      律師，與兩造均無利害關係，又豈會如被告丙○○所陳，將合約條文對被告二
      人做不實闡述，以侵害被告二人權益。
  ３、且系爭合約是在被告二人擔任乙方（即奇峰公司）連帶保證人欄內加註「限於
      第九條約定」等字句，並非意味被告二人即無庸負擔第十條對甲方（星緯公司
      ）債務之連帶保證責任。被告辯稱如此加註即可免除渠等對星緯公司之連帶保
      證責任云云，顯不合理。
  ４、遍觀系爭借貸合約全文，僅見第十條載明「第三人丙○○、甲○○願擔任前條
      甲方（即星緯公司）應負十萬元美金返還債務之連帶保證人」等語，並無任何
      被告丙○○就被告甲○○應交付星緯公司所簽發被證一號之支票應負連帶保證
      責任之記載，且返還支票之義務亦根本無法連帶給付。詎被告丙○○卻主張伊
      就「被告甲○○應交付星緯公司所簽發之被證一號之支票」負連帶保證責任云
      云，實屬無稽。尤其被證一之支票為被告甲○○所保管，被告甲○○主張伊係
      「連帶保證自己」交付該票據，亦與常理不合。
  ５、被告二人就奇峰公司與星緯公司間之借貸合約顯有抽取酬金，據此可知，渠等
      之所以願就星緯公司應負十萬元美金返還債務負連帶保證責任，其來有自。
  ６、證人蔡萌芽為被告二人之友人，所為證詞易有偏頗。又倘被告二人於簽約當時
      對第十條有所疑義，何以不直接刪除第十條規定即可，而須迂迴以加註方式來
      排除第十條責任。且何以加註之位置竟在奇鋒公司簽名欄下而非星緯公司簽名
      欄下，足見顯示證人蔡萌牙之證述不合。另依合約第九條約定，被證一號之支
      票係由被告甲○○負返還責任，與丙○○無涉，詎證人蔡萌芽卻妄加推測，證
      稱丙○○也只付返還票據的責任云云，顯與合約約定不合，更與事實有悖。
  ７、證人陳進興是透過被告二人賺取暴利，所為證詞必會袒護被告二人。且其所言
      與卷證資料不合，不足憑信。
（四）奇鋒公司及本件原告均未同意緩期清償：
  １、被證二號之書面上明白記載：「同意按上述進程履行借貸合約」等語，由此可
      證，該協議是為繼續履行借款合約，並非如被告所稱是同意緩期清償之和解書
      。
  ２、原告乙○○於八十九年十一月三日之所以簽收如被證二號之兩張支票，係同意
      陳進興以負擔該支票債務作為履行原借貸合約之方法，此乃民法第三百二十條
      所謂新債清償。而該支票債務既因遭退票而無法履行，星緯公司應負返還奇鋒
      公司十萬美元之債務當不消滅，此與緩期清償根本無涉。被告丙○○徒以該支
      票票載發票日係在原訂契約履行日之後為唯一理由，主張星緯公司與奇鋒公司
      間有緩期清償之合意，自不足採。
  ３、原告到庭係陳稱：「我收受票據沒有其他意思，我也沒有緩期清償的意思，當
      時也沒有提到緩期清償的問題」。另被告甲○○亦稱：「我當時有在場，我不
      懂緩期清償的意思」等語，足見八十九年十一月三日當時並未有任何緩期清償
      之合意。
  ４、且八十九年十一月三日簽寫書面時，訴外人陳進興係以自己名義為之，所簽發
      支票之發票人亦係陳進興而非星緯公司，則陳進興顯是簽發自己之支票以履行
      星緯公司對奇峰公司之債務，成立所謂第三人新債清償之關係，既非以星緯公
      司名義為之，原告乙○○亦非以奇鋒公司名義收受該支票，則應不得據以主張
      星緯公司與奇鋒公司間有緩期清償之合意。
５、雖奇鋒公司曾接受星緯公司先退還之新台幣一百十萬元，惟債權人催討下，債
      務人遲延清償，只能證明債務人有遲延之事實，要非得以反推債權人有緩期清
      償之意思。是以奇鋒公司曾受償一百十萬元之事實，不足以推定奇鋒公司有緩
      期清償之意思。
  ６、退萬步言之，本件縱有緩期清償，惟被證二之書面及證人陳進興之證述，被告
      二人於八十九年十一月三日確實在場見證。則兩人對於簽署內容當無異議，否
      則自會當場表示不同意。被告二人既均在場表示同意，仍須同負保證責任甚明
      。則依該協議，被告亦應連帶給付原告港幣七十七萬元及自九十年二月八日起
      之遲延利息，爰就此為備位之聲明。
（三）證據：提出(1)借貸合約(2)台灣銀行面額新台幣三百一十一萬五千元支票(3)存證
　　　信函(4)剪報(5)甲○○具名之融資貸款條件書(6)債權讓與書為證，並聲請訊問證
　　　人楊張連有、林重宏。
乙、被告丙○○方面
一、聲明：駁回原告之訴及其假執行之聲請。如受不利判決，願供擔保請准免為假執
    行宣告。
二、陳述：
（一）訴外人奇鋒公司與星緯公司於八十九年八月十一日在林重宏律師之事務所內簽
      訂借貸合約時，該二公司之負責人即原告及陳進興曾約定，由奇鋒公司先墊付
      美金十萬元之銀行查證費用給星緯公司。原告旋即交付一紙面額新台幣三百十
      一萬五千元（折合美金十萬元）之支票給陳進興，並同時約定由星緯公司當場
      簽發當時以上開金額折合港幣之支票交給被告甲○○保管。如星緯公司未能在
      七個國際銀行營業日內，開出擔保信用狀或其他足資證明星緯公司有能力撥款
      之銀行文件至貸款銀行，並將銀行證明文件，傳真給奇鋒公司時，應在二天內
      退還此十萬元美金，否則奇鋒公司得向被告甲○○請求交付星緯公司所簽發上
      述面額港幣七十七萬五千元之支票。嗣原告請求被告丙○○及甲○○擔保，擔
      保內容為「奇鋒公司於不能取得貸款且星緯公司未退還十萬元美金時，被告甲○○應將星緯公司所簽發面額港幣七十七萬五千元之支票交付奇鋒公司」，俾
      奇鋒公司得據以向星緯公司求償。被告甲○○為表明屆時絕對會依星緯公司與
      奇鋒公司約定之內容處置上述港幣支票，因而同意擔任保證人。被告丙○○則
      在眾人之勸說下勉強同意擔任保證人。惟俟林重宏律師作成借貸合約，被告丙○○及甲○○見該借貸合約後，被告甲○○認為其係透過他人介紹才認識陳進
      興，被告丙○○認為其僅因好奇，而前來觀看他人簽訂國際性融資契約，與陳
      進興素不相識，更不明瞭星緯公司及陳進興之信用，故對借貸合約第十條有關
      被告丙○○及甲○○願擔任第九條星緯公司應負十萬元美金債務之連帶保證人
      等記載，俱表示反對，並要求刪除。惟林重宏律師表示：只要在連帶保證人欄
      後，加註限於第九條約定，即表示被告丙○○及甲○○僅對交付上述港幣支票
      負保證責任，而不對第十條之約定負保證責任，原告亦附和其說詞。因此被告
      丙○○及甲○○始在借貸合約書上連帶保證人欄下簽名。
（二）查奇鋒公司與星緯公司於八十九年八月十一日簽訂借貸合約時，被告丙○○及
      甲○○僅居於公親之地位，並非連帶保證人。又借貸人合約簽名欄加註括號限
      於第九條之約定，其真意係星緯公司如未辦好貸款又未退還美金十萬元，則被
      告丙○○及甲○○應代奇鋒公司向星緯公司求償，並非被告丙○○及甲○○應
      負償還之義務。另事後被告丙○○及甲○○確曾多次找陳進興要求星緯公司履
      行合約，以上業經證人陳進興於九十一年四月二十三日鈞院審理時證述屬實。
      故被告丙○○及甲○○殊非連帶保證人自不必代星緯公司負履行責任
（三）有關被告丙○○並未擔任星緯公司應負十萬元美金返還債務之連帶保證人僅同
      意對被告甲○○應交付上述港幣支票負連帶保證責任一情，業經在星緯公司與
      奇鋒公司簽約當時擔任見證人之證人蔡萌芽於鈞院審理時證述屬實。
（四）被告丙○○並未擔任星緯公司應負十萬元美金返還債務之連帶保證人，僅同意
      對被告甲○○應交付星緯公司所簽發之上述港幣支票負連帶保證責任。而事後
      被告甲○○亦未拒絕交付上述港幣支票，故原告隱瞞上述事實，逕行請求被告
      丙○○對於星緯公司應負十萬元美金返還債務負連帶保證責任，顯無理由。
（五）星緯公司與奇鋒公司於八十九年八月十一日所簽定之借貸合約第九條約定有「
      ．．．（星緯公司）如未能在七個國際銀行營業日內開出擔保信用狀或其他足
      以證明甲方（即星緯公司）有能力撥款之銀行文件至貸款（接狀）銀行，並將
      前開銀行證明文件傳真給乙方（即奇鋒公司）時，（星緯公司）應在二天內無
      條件退還此十萬元美金款項．．．」等語。足見本件星緯公司應退還十萬元美
      金係定有期限之債務，亦即星緯公司如未在八十九年八月十八日完成上述約定
      即應於二天內（即八十九年八月二十日前）退還十萬元美金。詎事後奇鋒公司
      與星緯公司之負責人竟於八十九年十一月三日私下和解，將歸還十萬元美金（
      當時折合為港幣七十七萬元）之日期延至八十九年十一月十二日及變更原借貸
      合約之內容，並受領由星緯公司負責人所簽發作為歸還查證費之面額七十七萬
      元港幣支票，嗣奇鋒公司又曾接受星緯公司先退還之新台幣一百十萬元。又上
      開和解約定，除被告甲○○擔任見證人外，被告丙○○既不知情，更未同意。
      故本件縱使被告丙○○應對退還十萬美金之債務負保證責任，惟依首開規定亦
      因奇鋒公司允許主債務人星緯公司延期清償且未經其同意，而得不負保證責任
      。另奇鋒公司與星緯公司業已和解而變更原借貸契約之內容，被告亦不必再依
      原借貸契約負保證責任
三、證據：提出(1)面額港幣七十七萬五千元支票(2)八十九年十一月三日協議書及支票
    二紙，面額分別為港幣七十七萬元、港幣一千萬元(3)新台幣一百一十萬元之匯款
    單為證，並聲請訊問證人蔡萌芽及陳進興。
丙、被告甲○○方面：
一、聲明：駁回原告之訴及假執行之聲請。
二、陳述：被告就系爭合約僅係見證人，並非連帶保證人。合約書第十條已規定被告
    僅係就合約書第九條負保證責任，即負責返還面額港幣七十七萬五千元之支票，
    被告並未對返還美金十萬元部分負保證責任。
三、證據：提出台灣中小企業銀行面額分別為新台幣七千七百八十七萬五千元、新台
    幣三百一十一萬五千元支票各一紙為證。
    理      由
甲、程序方面：按訴狀送達後，原告不得將原訴變更或追加他訴，但經被告同意或不
    甚礙被告之防禦及訴訟之終結者，不在此限，民事訴訟法第二百五十五條第一項
    定有明文。本件原告起訴請求被告應連帶給付原告新台幣二百一十四萬一千六百
    二十元及自九十年二月八日起之遲延利息，嗣變更為先位聲明美金六萬五千元及
    其利息，備位聲明為港幣七十七萬元及其利息，均為變更前已存在之訴訟資料，
    不須另行蒐集新訴訟資料，得認為不甚礙被告之防禦及訴訟之終結，雖被告丙○○曾為反對原告為訴之變更之表示，揆諸首開規定，原告訴之變更仍屬合法。
乙、實體方面：
一、原告起訴主張：原告所經營之奇鋒公司在被告丙○○、甲○○二人積極介紹下，
　　與陳進興所經營之星緯公司於八十九年八月十一日簽署借貸合約。惟星緯公司已
　　因無法提出貸款能力之證明文件而違約，依約應返還奇鋒公司先前墊付之美金十
　　萬元銀行認證費用，詎僅返還美金三萬五千元。被告為前開返還債務之連帶保證
　　人，而奇鋒公司已將前開借貸契約所生一切權利讓與原告行使，原告亦已通知被
　　告，爰依兩造契約請求先位聲為被告連帶返還美金六萬五千元，及自九十年二月
　　八日起至清償日止按年息百分之五計算之利息。又原告於八十九年十一月三日與
　　陳進興所為協議，係同意陳進興以負擔該當日所簽發面額分別為港幣一千萬及七
　　十七萬元支票債務，作為履行原借貸合約之方法。惟該支票債務既因遭退票而無
　　法履行，星緯公司應負返還奇鋒公司美金十萬元之債務當不消滅，並非被告所主
　　張之緩期清償。況本件縱有緩期清償，惟被告二人於當日確實在場見證，則兩人
　　對於簽署內容當無異議，自仍須同負保證責任。則依該協議，被告亦應連帶給付
　　原告港幣七十七萬元及自九十年二月八日起之遲延利息，爰就此為備位之聲明等
　　語。
二、被告丙○○則以：奇鋒公司與星緯公司於八十九年八月十一日簽訂借貸合約時，
    被告丙○○及甲○○僅居於公親之地位，並非連帶保證人；被告於簽立系爭借貸
    合約時，對該合約第十條有關被告丙○○及甲○○願擔任第九條星緯公司應負十
    萬元美金債務之連帶保證人等記載，俱表示反對，並要求刪除。惟因林重宏律師
    表示：只要在連帶保證人欄後，加註限於第九條約定，即表示被告丙○○及甲○○僅對交付上述港幣支票負保證責任，而不對第十條之約定負保證責任等語，被
    告始在借貸合約書上連帶保證人欄下簽名；而合約書第九條之約定，其真意係星
    緯公司如未辦好貸款又未退還美金十萬元，則被告丙○○及甲○○應代奇鋒公司
    向星緯公司求償，並非被告丙○○及甲○○應負償還之義務；另依系爭合約之約
    定，本件星緯公司如未在八十九年八月十八日完成上述約定即應於二天內（即八
    十九年八月二十日前）退還十萬元美金，詎事後奇鋒公司與星緯公司之負責人竟
    於八十九年十一月三日私下和解，將歸還十萬元美金（當時折合為港幣七十七萬
    元）之日期延至八十九年十一月十二日及變更原借貸合約之內容，並受領由星緯
    公司負責人所簽發作為歸還查證費之面額七十七萬元港幣支票，上開和解約定，
    除被告甲○○擔任見證人外，被告丙○○既不知情，更未同意。故本件縱使被告
    丙○○應對退還十萬美金之債務負保證責任，惟依首開規定亦因奇鋒公司允許主
    債務人星緯公司延期清償且未經其同意，而得不負保證責任等語置辯。
三、被告甲○○則以：被告就系爭合約僅係見證人，並非連帶保證人。合約書第十條
    已規定被告僅係就合約書第九條負保證責任，即負責返還面額港幣七十七萬五千
    元之支票，被告並未對返還美金十萬元部分負保證責任等語置辯。
四、經查，原告所經營之奇鋒公司，與陳進興所經營之星緯公司於八十九年八月十一
    日簽署之「借貸合約」，約定奇鋒公司提供位於浙江省寧波之投資計劃，向星緯
    公司申請貸款，由星緯公司安排資金來源，並提供由世界前一百大銀行所開立之
    不可撤銷且無條件之銀行保證函或擔保信用狀，作為該項借款之擔保金，以取得
    奇鋒公司所須資金，貸款金額為二百五十萬美金，又約定由奇鋒公司先行交付美
    金十萬元與星緯公司，做為星緯公司辦理銀行認證之手續費用。該美金十萬元並
    已由奇鋒公司折合新台幣三百一十一萬五千元支付與星緯公司，惟嗣後星緯公司
    無法為奇鋒公司貸取二百五十萬美金等情，為兩造所不爭，並據原告提出借貸合
    約、面額新台幣三百一十一萬五千元之支票各一件為證，自堪信為真實。
五、原告主張被告依系爭合約之約定，被告應對前開十萬元美金負返還義務，惟為被
    告所否認。關於此項連帶保證責任之有無，自應由原告負舉證責任。經查：
（一）依系爭合約第九條約定：「乙方（如奇鋒公司）先墊付其經由甲方（即星緯公
      司）進行銀行對銀行認證之所有銀行費用美金一十萬元整．．．或相當於新台
      幣三百一十一萬五千元整．．．，此項費用於得借貸程序完成時與第五條約定
      撥款時間同時匯入乙方指定帳戶。簽訂本約甲方開具上開金額折合港幣之公司
      票．．．給甲○○保管，以確認、保證可以順利開出銀行保證函或擔保信用狀
      並取得貸款金額。如未能在七個國際銀行營業日內，開出擔保信用狀或其他足
      以證明　甲方有能力撥款之銀行文件至貸款銀行，並將前開銀行證明文件傳真
      給乙方時，應在二天內無條件退還此十萬元美金款項。否則乙方得向甲○○請
      求交付甲方開具之附件三支票。」第十條約定：「第三人丙○○．．．甲○○
      願擔保前條甲方應負十萬元美金返還債務之連帶保證人。」另契約簽名欄部分
      在乙方奇鋒公司載明被告二人為「乙方連帶保證人」，並註記：「（限於第九
      條約定）」。則依契約文義解釋，應指被告就星緯公司依合約第九條對奇鋒公
      司所負十萬元美金之返還義務，負有連帶保證責任。又證人即在場見證人林重
      宏律師到庭證稱：「（合約書第九條約定為何意？）若未能於七日開出擔保信
      用狀，星緯公司須返還奇鋒公司先墊付的十萬美元，．．．為擔保奇鋒公司可
      領回十萬元美元，故當星緯公司沒有返還該十萬美元給奇鋒公司時，才有第十
      條的約定，原本第十條在兩造所帶過來的契約草稿內沒有，是在簽約當場另行
      加入的。第十條的意思是：如星緯公司沒有還這十萬元的話，被告二人依第十
      條的約定，對這十萬元美元負連帶責任。．．．另第九條星緯公司當場也簽了
      一張支票交給甲○○，但該票是大陸的票（即被證一），奇鋒公司擔心不能兌
      現，所以才又另約定第十條。如星緯公司沒有返還奇鋒公司十萬美元，則奇鋒
      公司可就第九條向甲○○要回支票、並得依第十條向被告二人請求十萬元美元
      。．．．」等語綦詳，經核證人林重宏對上開簽約重要情節，均能明確陳述，
      且與契約文義相符，其證述應堪採信。從而，原告主張依合約書之約定被告二
      人就星緯公司返還十萬美金之義務負連帶保證責任，自可信為真實。
（二）至被告辯稱訂約當時被告曾對第十條之約定表示反對，故於契約當事人簽名欄
      加註：「限第九條約定」乙節，固據證人蔡萌芽為相同之證述，惟依合約第九
      條之約定，僅被告甲○○負返還支票之義務，被告丙○○則未負任何義務，又
      第九條之返還支票與第十條之返還十萬美金亦顯有不同，被告二人均為青商會
      成員，此為被告丙○○所自承，依渠等智識，應不致將之混為一談，從而，倘
      證人蔡萌芽之證述屬實，被告丙○○何庸於連帶保證人欄簽名，故證人上開陳
      述，顯與契約之文義不符，且證人蔡萌芽被告丙○○如何就第九條之約定為保
      證答稱不知，其證述之證明力應較薄弱。況衡諸常情，苟被告不願為連帶保證
      人，亦可逕行要求刪除該第十條之約定，以杜爭議，而不致保留依文義甚為明
      確之第十條連帶保證責任約款，是被告之抗辯應不足採。
（三）證人陳進興雖證稱：「（被告）保證的內容是，如果我沒有辦好貸款這件事，
      我要負責如數歸還十萬美金，如果我沒有歸還，告二人就要負責追訴我歸還」
      云云，顯非系爭合約所表彰之文義，況衡諸常情，亦無保證人僅負責追訴債務
      人返還債務之理，其就此部分為所證述應係避重就輕之詞，不足採信。從而，
      原告主張依系爭合約書被告應負保證責任，自屬有據。
六、另原告與陳進興於八十九年十一月三日成立協議，約定由陳進興於八十九年十一
    月十二日返還查證費用七十七萬元港幣，原告受領由陳進興所簽發作為歸還查證
    費之面額七十七萬元港幣支票等情，為兩造所不爭，並據被告提出面額為港幣七
    十七萬元、港幣一千萬元支票影本及書有原告與陳進興約定事項之協議文書一紙
    （即被證二號）為證，此部分被告之主張自堪採信。兩造就此所爭執者，係該次
    之約定是否使星緯公司緩期清償十萬元美金與奇鋒公司，而未經保證人即被告之
    同意。經查：
（一）八十九年十一月三日所成立之協議，當事人為原告與陳進興，雖與八十九年八
      月十一日原合約當事人為奇鋒公司及星緯公司不同，惟依證人陳進興之證述可
      知，被證二號之協議文書，係因陳進興未於系爭合約書第九條所約定之期限，
      為奇鋒公司辦妥取得貸款所需之銀行信用狀或擔保狀，又尚欠六萬五千元美金
      未返還原告，故與原告就如何返還該十萬美金所為之約定，而原告亦自承：「
      ．．．但後來星緯公司沒有履約，所以我一直跟被告兩人催討，兩人一直拖延
      ，一直到八十九年十一月三日，被告兩人才約我到高雄的星緯公司與陳進興見
      面，星緯就開了被證二的票給我，他們給我的兩張票就如被證二下方所載之內
      容，我並於其上簽名」（九十年八月二十八日言司辯論筆錄）等語，足見該次
      協議係關於前次合約內容所為之約定，二次約定之當事人並無不同，原告主張
      契約當事人不同乙節，尚不足採。
（二）惟按就定有期限之債務為保證者，如債權人允許主債務人延期清償時，保證人
      除對於其延期已為同意外，不負保證責任，民法第七百五十五條固定有明文。
      所謂「允許」，係指事前同意。蓋債權人事前同意主債務人延期清償，即對契
      約之重要內容有所變更，使保證人所負責任發生無法預期之變化，而增加保證
      人於訂立保證契約時所無法預見之危險，自無強使保證人繼續作保之理。惟若
      因主債務人之債務屆期無法清償，尤其在連帶保證之情形，此時保證責任已因
      主債務人債務清償期之屆至而發生，自不因債權人於期限屆至後，同意主債務
      人延期清償，而免其已發生之保證人之責任。經查，系爭合約書係於八十九年
      八月十一日簽訂，依合約書第九條之約定，星緯公司應於訂約後七個國際銀行
      營業日內，開出信用狀或其他之文件至貸款銀行，惟星緯公司並未依上開期限
      完成，依約星緯公司應於二日內退還該十萬元美金，惟星緯公司屆期仍未退還
      ，則被告二人之保證責任即已發生，依上開說明，已無再適用緩期清償而得免
      責之餘地。是被告此部分之抗辯於法未合。
七、末查，原告與陳進興於八十九年十一月三日所立協議，雖經陳進興簽發面額港幣
    七十七萬元之支票交付，惟並未約定星緯公司所負返還美金六萬五千元之義務即
    已消滅，從而，原告主張該協議書係由原告（代表奇鋒公司）與星緯公司協議約
    定由第三人陳進興清償債務，成立第三人之新債清償，亦屬有據。惟陳進興所簽
    發港幣七十七萬元之支票業經退票，有證人張楊連有庭呈之台灣中小企業銀行香
    港分行退票說明函為證，故星緯公司所負舊債務即六萬五千元美金之返還義務仍
    不消滅，是被告所負保證責任亦仍存在。
八、按讓與債權時，該債權之擔保其他從屬之權利，隨同移轉於受讓人，民法第二百
    九十五條第一項定有明文。經查，原告主張奇鋒公司已將其對星緯公司之債權讓
    與原告之事實，業據提出債權讓與書為證，並有證人楊張連有到庭證述在卷，且
    為被告所不爭。是被告既就星緯公司對奇鋒公司之債務負連帶保證責任，依上開
    規定，該擔保亦同移轉於原告。從而，原告依系爭合約之約定，請求被告就美金
    六萬五千元及自民國九十年二月八日即支付命令送達翌日起至清償日止負連帶給
    付責任，為有理由，應予准許。原告先位聲請既屬有理由，自毋庸再就備位之聲
    請併予裁判，併此敘明。
八、原告與被告丙○○陳明願供擔保，聲請宣告假執行或免為假執行，經核並無不合
    ，爰分別酌定相當之擔保金額宣告之。
九、本件事證已臻明確，兩造其餘主張及舉證，與判決之結果不生影響，毋庸一一論
　　述，附此敘明。
十、結論：原告之訴為有理由，依民事訴訟第七十八條、第八十五條第二項，第三百
    九十條第二項、第三百九十二條，判決如主文。
中　　　華　　　民　　　國　　九十一　　年　　　八　　　月　　　八　　　日
                                臺灣宜蘭地方法院民事庭
~B法　　　官　謝佩玲
右為正本係照原本作成。
如不服本判決，應於收受送達後廿日內向本院提出上訴狀（須附繕本）。
中　　　華　　　民　　　國　　九十　　　年　　　八　　　月　　　十九　　日
~B法院書記官　許麗汝
